臺灣高等法院民事判決　九十年度勞上字第六○號
　　上　訴　人　統聯汽車客運股份有限公司
　　法定代理人　呂良宗
　　被　上訴人　甲○○
右當事人間損害賠償事件，上訴人對於中華民國九十年八月二日臺灣板橋地方法院八
十九年度勞訴字第二九號第一審判決提起上訴，被上訴人減縮起訴聲明，本院判決如
左：
    主    文
原判決關於命上訴人給付被上訴人超過新台幣佰肆拾伍萬仟肆佰零壹元，其中壹
佰貳拾玖萬貳仟肆佰玖拾元自起訴狀繕本送達翌日即民國八十九年七月三十日起，其
餘貳佰壹拾陸萬零玖佰壹拾壹元自民國九十年四月十一日起，均至清償日止，按年息
百分之五計算之利息部分，及該部分假執行之宣告，暨該訴訟費用之裁判 (減縮部分
除外)均廢棄。
右廢棄部分，被上訴人在第一審之訴及假執行之聲請均駁回。
其餘上訴駁回(減縮部分除外)。
第一審及第二審訴訟費用(減縮部分除外)由上訴人負擔十二分之十一，餘由被上訴人
負擔。
    事實及理由
甲、程序方面：
    按原告於第一審、第二審均得擴張或減縮應受判決事項之聲明，無庸得被告之同
    意，民事訴訟法第二百五十五條第一項第三款、第四百四十六條第一項定有明文
    。本件被上訴人於原審原起訴請求上訴人應給付被上訴人新台幣（下同）三百五
    十四萬六千五百二十元，其中一百二十九萬二千四百九十元自起訴狀繕本送達之
    翌日起，其餘二百二十五萬四千零三十元自九十年四月十一日起，均至清償日止
    ，按年息百分之五計算之利息。迨上訴人提起上訴後，被上訴人先於九十一年一
    月九日具狀減縮起訴請求金額為上訴人應給付被上訴人三百四十八萬九千八百五
    十三元，其中一百二十九萬二千四百九十元自起訴狀繕本送達之翌日起，其餘二
    百十九萬七千三百六十三元自九十年四月十一日起，均至清償日止，按年息百分
    之五計算之利息，僅係縮減應受判決事項之聲明，依前開規定，無庸經上訴人同
    意，即應准許，合先敘明。
乙、實體方面：
一、被上訴人主張：被上訴人服務於上訴人公司，負責駕駛大客車，於民國八十七年
    九月二十一日駕駛上訴人公司所有車號ＦＫ五九七大客車，在國道北上二百二十
    八公里加五百公尺處，撞擊車號ＫＹ三八一號營業用曳引車，致被上訴人受有右
    脛骨幹骨折併右腳踝攣縮，經勞工保險局認定屬職業災害，並進行治療復健，迄
    今仍未癒，已支出醫療費用二萬三千七百九十五元，依勞動基準法第五十九條第
    一款及第二款前段之規定，被上訴人得請求上訴人補償醫療費用及按每日平均工
    資一千九百六十元計算不能工作之原領工資。此外，依勞動基準法第五十九條第
    二款但書之規定，被上訴人亦得請求上訴人一次給付四十個月之平均工資，而免
    除上訴人之工資補償責任，即被上訴人得請求上訴人補償醫療費用二萬三千七百
    九十五元、不能工作之原領工資一百七十七萬三千八百元及一次給付四十個月之
    平均工資二百二十三萬五千六百元，且同意扣除被上訴人自勞工保險局所領給付
    四十八萬六千六百七十五元，上訴人尚須給付被上訴人三百五十四萬六千五百二
    十元 (23795+0000000＋0000000－000000＝0000000元)。然上訴人於車禍發生後
    ，即將被上訴人停職，並凍結薪資，經被上訴人申請臺北縣勞工局進行調解，亦
    因上訴人未出席而調解不成立，爰提起本訴，求為命上訴人應給付被上訴人三百
    五十四萬六千五百二十元，其中一百二十九萬二千四百九十元自起訴狀繕本送達
    翌日起，其餘二百十九萬三千一百九十六元自九十年四月十一日起，均至清償日
　　止，按年息百分之五計算利息之判決(原審為被上訴人勝訴判決)。嗣上訴人提起
　　上訴，被上訴人於九十一年一月九日具狀請求上訴人補償醫療費用二萬三千七百
　　九十五元、原領工資一百七十七萬三千八百元、一次給付四十個月之平均工資二
　　百十九萬四千八百元 (此部分原審判命上訴人應給付被上訴人二百二十三萬五千
　　六百元，較二百十九萬四千八百元多出四萬零八百元，其中之三萬一千七百九十
　　元，以上訴人應給付而尚未給付之八十七年九月份薪資抵銷) ，則扣除被上訴人
　　勞工保險局所領給付四十八萬六千一百八十元及上訴人為被上訴人代繳之健保費
　　四萬八千一百五十二元後，上訴人尚應給付三百四十八萬九千八百五十三元，是
　　以減縮起訴聲明為上訴人應給付被上訴人三百四十八萬九千八百五十三元，其中
　　一百二十九萬二千四百九十元自起訴狀繕本送達翌日起，其餘二百十九萬七千三
　　百六十三元自九十年四月十一日起，均至清償日止，按年息百分之五計算之利息
　　。並答辯聲明：駁回上訴人之上訴。
二、上訴人則以：被上訴人駕駛上訴人之車輛，因重大過失追撞前車，以致肇事受傷
    ，對上訴人構成侵權行為，應賠償上訴人之車輛損害，業經台灣台北地方法院新
    店簡易庭八十九年度上字第四五九號判決在案，足見被上訴人之受傷非屬職業災
    害，是以被上訴人提起本訴請求損害賠償，即無理由。退而言之，如認被上訴人
    之受傷屬職業災害，其右脛骨折拼右腳踝攣縮，是否與本件事故有相當因果關係
    ，即堪置疑，所列醫療費用是否必要，被上訴人並未舉證證明，亦有未洽；且被
    上訴人請求職業災害補償所計算之原領工資，應不包括逾時津貼、安全獎金、載
    客獎金及功績獎金等項目，且依勞動基準法第五十九條第二款前段規定，被上訴
    人受傷後至多僅得請求補償按此平均工資計算不能工作之原領工資二年，逾此部
    分之請求，即非合法；至於醫療是否未能痊癒？是否喪失原有工作能力？被上訴
    人並未舉證以實其說，則其依勞動基準法第五十九條第二款但書規定請求一次給
    付四十個月之平均工資，亦有未洽。又被上訴人已自勞工保險局領取四十八萬六
    千一百八十元之保險給付，且上訴人為被上訴人及其眷屬代繳五萬二千三百十九
    元之勞、健保費，台灣台北地方法院新店簡易庭八十九年度上字第四五九號判命
    被上訴人給付上訴人二十四萬二千一百十八元之損害賠償，均應抵銷；再者，被
    上訴人於八十七年九月一日至二十一日（肇事日）之薪資為三萬一千七百九十元
    ，因其肇事，已由上訴人全部扣減而無款可領。末按，被上訴人之受傷，係因違
    反道路交通安全規則，追撞前車所致，其有過失甚明，應有過失相抵之適用；且
    被上訴人因重大過失而肇事，倘將其招致之危險，全部轉嫁上訴人，顯非公平，
    違反民法第一百四十八條誠信及權利不得濫用之原則，得依衡平原則酌減被上訴
　　人之請求等語置辯。並於本院答辯聲明：、原判決廢棄(減縮部分除外)。右
　　廢棄部分，被上訴人在第一審之訴暨假執行之聲請均駁回。
三、查被上訴人主張之前開事實，業據其提出道路交通事故調查報告表、北斗祝霖醫
    院Ｘ光片、耕莘醫院勞工保險傷病診斷書、勞工保險職業傷病門診就診單及醫療
　　單據等文件為證(見原審卷第五、六頁、第十五至二十八頁)。上訴人對於被上訴
　　人係其公司所僱之司機，於八十七年九月二十一日駕駛上訴人所有車號ＦＫ五九
　　七大客車，在國道北上二百二十八公里加五百公尺處，撞擊車號ＫＹ三八一號營
　　業用曳引車等情，並不爭執，堪信被上訴人此部分之主張為真正。惟上訴人質疑
　　被上訴人是否因本件車禍而受有右脛骨幹骨折併右腳踝攣縮之傷害，且認被上訴
　　人之右脛骨幹骨折併右腳踝攣縮縱係本件車禍所致，亦非屬職業災害，並以前開
　　情詞置辯，則本件應予審究之爭點厥為：被上訴人之右脛骨幹骨折併右腳踝攣縮
　　是否本件車禍所致之傷害？被上訴人之右脛骨幹骨折併右腳踝攣縮是否屬於職業
　　災害？如屬職業災害，則被上訴人得否請求上訴人補償醫療費用、原領工資、一
　　次給付四十個月之平均工資？是否有民法第二百十七條過失相抵之適用？被上訴
　　人提起本訴，是否違反誠信及權利不得濫用之原則？茲分述如下：
(一)、被上訴人之右脛骨幹骨折併右腳踝攣縮是否本件車禍所致之傷害：
      查被上訴人主張其於八十七年九月二十一日駕駛上訴人公司所有車號ＦＫ五九
      七大客車，在國道北上二百二十八公里加五百公尺處，撞擊車號ＫＹ三八一號
      營業用曳引車，致其受有右脛骨幹骨折併右腳踝攣縮之傷害，已據其提出上訴
      人不爭執形式為真正之道路交通事故調查報告表、勞工保險傷病診斷書、勞工
      保險職業傷病門診就診單等文件為證  (見原審卷第五、六頁)。次查，車禍當
      天，被上訴人係先被送至彰化縣北斗鎮祝霖醫院急診，拍攝Ｘ光片，再轉至台
      北耕莘醫院治療，Ｘ光片隨同移轉耕莘醫院，復有卷附耕莘醫院之勞工保險傷
      病診斷書、醫療單據可稽  (見原審卷第六頁、第十五至二十八頁)，而祝霖醫
      院急診時拍攝之Ｘ光片載明「北斗祝霖醫院」等字句，為上訴人所不爭執 (見
      本院卷第七十四頁) ，且耕莘醫院出具之勞工保險傷病診斷書記載：「患者甲
      ○○執行公司指定班車，高雄至台北，八十七年九月二十一日凌晨四時三十分
      北上至中山高速公路二百二十八公里五百公尺處發生車禍，右脛骨幹骨折併右
      腳踝攣縮」等字樣  (見原審卷第六頁)。此外，國道公路警察局於本件車禍發
      生時，亦對被上訴人製作訊問筆錄，載明：「甲○○於八十七年九月二十一日
      凌晨四時三十分許駕駛統聯汽車客運股份有限公司所有ＦＫ五九七號大客車，
      在國道中山高速公路北上二百二十八公里五百公尺，追撞車號ＫＹ三八一號營
      業用曳引車」等情，有該局道路交通事故調查筆錄可考 (見原審卷第二四三頁
      ) 。足見被上訴人之右脛骨幹骨折併右腳踝攣縮腳傷應係本件車禍所造成，兩
      者有相當因果關係甚明。是以上訴人否認被上訴人之右脛骨折拼右腳踝攣縮與
      本件車禍有相當因果關係，即不足取。
(二)、被上訴人之右脛骨幹骨折併右腳踝攣縮是否屬職業災害：
１、按堪稱之為職業災害者，必須該職業災害具有「業務起因性」。所謂「業務起因
    性」，乃指伴隨著勞工提供業務時所可能發生之危險已經現實化（即已經實現、
    形成），且該危險之現實化為經驗法則一般通念上可認定。至於判斷所發生之災
    害是否具有業務起因性，其前提要件則是必須肯定該災害之發生具有「業務遂行
    性」，也就是說災害之發生，原則上必須是處於業務遂行狀態下，始足當之。又
    所謂「業務遂行性」，是指勞工依據勞動契約在雇主支配狀態下提供勞務。易言
    之，勞工於罹患職業災害時，必須處於雇主所得指揮監督下之狀態 (參見日本學
    者菅野和夫所著勞動法－日本弘文堂、平成七年第四版第三二一頁)。
２、經查，本件被上訴人服務於上訴人公司，負責駕駛大客車，於八十七年九月二十
    一日駕駛上訴人所有ＦＫ五九七號大客車，在國道北上二百二十八公里加五百公
    尺處，追撞車號ＫＹ三八一號營業用曳引車，致其受有右脛骨幹骨折併右腳踝攣
    縮，已如前述，則揆諸前開說明，被上訴人係依勞動契約在上訴人支配下提供勞
    務所發生之傷害，自屬職業災害。次按駕駛人員因執行職務發生車禍受傷，係勞
    工安全衛生法第二條所稱因作業活動及職業上原因引起之傷害，不論勞工有無過
    失應屬職業災害，此有卷附行政院勞工委員會七十九年九月二十四日台七十九勞
　　安三字第二二三七六號函釋可稽(見本院卷第一七○、一七一頁)。益見本件被上
　　訴人於前開時、地雖因過失而追撞前車，致其受有右脛骨幹骨折併右腳踝攣縮之
　　傷害，仍應認屬職業災害。
(三)、被上訴人可否請求上訴人補償醫療費用、原領工資、一次給付四十個月之平均
      工資：
１、請求補償必需之醫療費用部分：
(1)、按勞工受傷時，雇主應補償其必需之醫療費用，勞動基準法第五十九條第一款定
    有明文。
(2)、本件被上訴人主張伊自本件車禍受傷迄今，已支出救護車費、Ｘ光片拷貝費及其
    他醫療費用，合計二萬三千七百九十五元等情，業據提出北斗祝霖醫院Ｘ光片、
    耕莘醫院勞工保險傷病診斷書、勞工保險職業傷病門診就診單及醫療單據等文件
    為證 (見原審卷第六、七頁、第十五至二十八頁、第一○五至一一一頁、第一三
    ○、一三一、二一五、二一六頁）。雖上訴人辯稱其中之Ｘ光片拷貝費非屬必要
    費用云云，然查八十七年九月二十一日車禍當天，係因祝霖醫院之設備不足，將
    被上訴人轉診耕莘醫院，為使醫師得以順利治療，故而拷貝Ｘ光片供參酌，自屬
    醫療上支出之必需費用，上訴人抗辯該費用非屬必要，自不足取。此外，其他費
    用經核亦屬醫療上所必需，是以被上訴人依勞動基準法第五十九條第一款之規定
    ，請求上訴人補償必需之醫療費用二萬三千七百九十五元，即非無據。
２、請求補償原領工資部分：
(1)、按「勞工在醫療中不能工作時，雇主應按其原領工資數額予以補償。但醫療期間
    屆滿二年仍未能痊癒，經指定之醫院診斷，審定為喪失原有工作能力，且不合第
    三款之殘廢給付標準者，雇主得一次給付四十個月之平均工資後，免除此項工資
    補償責任。」勞動基準法第五十九條第二款定有明文，又「依本法第五十九條第
    二款但書規定給付之補償，雇主應於決定後十五日內給與。在未給與前雇主仍應
    繼續為同款前段規定之補償。」勞動基準法施行細則第三十二條亦有明定。
(2)、經查，被上訴人因本件車禍受傷後，除轉診耕莘醫院外，亦曾於九十年一月十七
    日前往上訴人指定之台大醫院復健部接受治療，為兩造所不爭執。且臺大醫院於
    九十年一月十七日出具之診斷書載明：「患者目前仍有右踝關節攣縮、肌力不足
    及疼痛現象，並不宜從事職業性駕駛之工作」等情，有該診斷書在卷可稽，另台
    大醫院九十年四月二十四日 (九十)校附醫祕字第○八五三三號函亦稱：「．．
    ．根據楊先生 (即被上訴人)之病狀，其當時不宜從事需使用右足操控油門及剎
    車之駕駛工作．．．」等語，有該函在卷可考 (見原審卷第一六○頁)。而耕莘
    醫院於九十年二月十四日出具之診斷證明書記載：「右踝關節目前無背屈角度蹠
    曲局限在十五至四十五度內，具行動障礙，不宜從事大客車駕駛業務，宜續復健
    治療」等字句，有該診斷證明書在卷可憑 (見原審卷第一三二頁)，且耕莘醫院
    九十年五月二十二日耕醫病歷字第○四九○號函附病歷摘要單略載：「診斷：右
    脛骨骨折併右足踝攣縮。醫囑：右踝關節攣縮，影響其下肢功能，故不適合從事
    職業性駕駛業務。在醫學進步無重大突破下，目前其踝關節攣縮復原之可能性不
    大，故其再度從事職業性駕駛業務，在道路上對其本人及他人都深具危險性，有
    重大公共危險罪之害。除非是車子經過改裝，完全由手操作，不需要右下肢的參
    與」等字樣，有該函所附病歷摘要單在卷可按（見原審卷第二三三頁）。此外，
    勞動基準法第五十九條第二款所稱勞工在醫療中不能工作，係指勞工於職災醫療
    期間不能從事勞動契約中所約定之工作而言，復有勞工委員會八十五年一月二十
    五日台八五勞動三字第一０００一八號函在卷可考 (見原審卷第七五頁)。被上
    訴人既不適合再從事勞動契約之職業性駕駛業務，自屬醫療中不能工作，足見被
    上訴人自八十七年九月二十一日起，確因右脛骨骨折併右足踝攣縮之職業災害而
    接受治療，迄九十年五月二十二日止，仍在治療中而不能工作。則被上訴人依勞
    動基準法第五十九條第二款前段之規定，請求上訴人補償自八十七年九月二十一
    日起至九十年三月十三日止在醫療中不能工作之原領工資，即非無據。雖上訴人
    辯稱被上訴人至多僅能請求補償二年之原領工資云云，然按勞動基準法第五十九
    條第二款「勞工在醫療中不能工作時，雇主應按其原領工資數額予以補償。但醫
    療期間屆滿二年仍未能痊癒，經指定之醫院診斷，審定為喪失原有工作能力，且
    不合第三款之殘廢給付標準者，雇主得一次給付四十個月之平均工資後，免除此
    項工資補償責任。」之規定觀之，係指勞工因遭遇職業災害，在醫療中不能工作
    ，雇主即需按其原領工資數額予以補償，僅醫療期間屆滿二年仍未能痊癒，經指
    定之醫院診斷，審定為喪失原有工作能力，且不合該條文第三款之殘廢給付標準
    者，雇主得一次給付四十個月之平均工資後，免除工資補償責任，非謂勞工只能
    請求二年之工資補償甚明。上訴人辯稱被上訴人至多僅能請求補償二年之原領工
    資云云，自非可採。
(3)、次查，原領工資是否包含逾時津貼、安全獎金、載客獎金、功績獎金等項目：
、上訴人雖辯稱被上訴人係按日計薪，每十五日發薪一次，非按月計薪，應不包含
    逾時津貼，即不含加班費；且勞動基準法施行細則第十條第二款已將功績獎金排
    除於工資之外，被上訴人不得再請領功績獎金；又被上訴人受傷，係其違反道路
    交通安全規則所致，未盡維護乘客及車體安全之附隨義務，自不得請領安全獎金
    ；而載客獎金，並非出勤即可領取，尚須載客達一定標準始可，非工資可比；是
    以逾時津貼、功績獎金、安全獎金、載客獎金係為激勵員工士氣，加強服務乘客
    ，依公司規定競賽方法計分而發給，屬上訴人公司為改善勞工生活單方面獎勵性
    質之給與，非經常性給與，故而不應將之列入職業災害補償之工資範圍云云。
、惟工資係指勞工因工作而獲得之報酬而言，包括工資、薪金及按計時、計日、計
    月、計件以現物或實物等方式給付之獎金、津貼及其他任何名義經常性給與均屬
    之，勞動基準法第二條第三款定有明文。又勞動基準法第五十九條第二款之所稱
    原領工資，係指該勞工遭遇職業災害前一日正常工作時間所得之工資，其為計月
    者，以遭遇職業災害前一個月工資除以三十所得之金額為其一日之工資，勞動基
    準法施行細則第三十一條亦有明定。本件依被上訴人所提出而上訴人不爭執為真
    正之八十七年五月至同年八月薪資總表觀之 (見原審卷第二九頁、第一二七至一
    二九頁)，被上訴人每月均有應工作時數，且逾時津貼係按每月總工作時數減每
    月應工作時數計算，足見被上訴人係屬按月計薪，非按日計薪，此與上訴人是否
    每十五日發薪一次無涉。
、按逾時津貼，即所謂之「加班費」，係屬雇主延長工作時間給付勞工之對價，勞
    工延長工作時間時，雇主須按平日每小時工資額加給工資，勞動基準法第二十四
    條亦有明定，是以延長工作時間之逾時津貼係屬勞工給付勞務所獲得之報酬無誤
    。次查被上訴人自八十七年五月至同年八間月領取之載客獎金，僅泛載金額若干
    ，並未按其實際載客人數計算，有前開薪資總表可稽，是此載客獎金應係被上訴
    人出勤之經常性給與，與載客量無關。至於安全獎金部分，依前開薪資總表之記
    載，被上訴人每月均領取三千元之安全獎金，即被上訴人於八十七年九月二十一
    日發生本件車禍之前一個月，猶領有該三千元之安全獎金，是此安全獎金應屬經
    常性給與，與本件職業災害之發生是否被上訴人之過失所致無涉。又被上訴人自
    八十七年五月起至同年八月止，按月領取之功績獎金均高達三萬餘元，為被上訴
    人之主要薪資所得，有前開薪資總表可考，顯見該功績獎金係上訴人巧立名目之
    給付，若非被上訴人付出相當之勞力，上訴人豈會每月平白給付？是以此功績獎
    金亦應屬上訴人之經常性給付，自不因勞動基準法施行細則第十條第二款之經常
    性給與將「特殊功績獎金」之項目排除而生影響。本件被上訴人於上訴人公司係
    擔任長途班車駕駛員之工作，「駕駛車輛」為其主要且唯一之工作內容，故凡屬
    被上訴人之駕車勞力所得，皆屬勞動對價而給付之經常性給與，是其主張八十七
    年八月份領取之逾時津貼、功績獎金、安全獎金、載客獎金等項目均應計入原領
    工資範圍計算，即無不合。上訴人辯稱逾時津貼、功績獎金、安全獎金、載客獎
    金等項目不應將之列入職業災害補償之工資範圍云云，即不足採。
、揆諸前開說明，被上訴人遭遇本件職業災害前之一個月即八十七年八月之工資為
    五萬八千八百十四元，有該薪資總表在卷可憑 (見原審卷第二九頁)，除以三十
    ，被上訴人一日之工資為一千九百六十元，是其請求上訴人補償自八十七年九月
    二十一日（即受傷當天）至九十年三月十三日止共計九百零五天在醫療中不能工
    作之原領工資補償一百七十七萬三千八百元 (1960×905＝0000000)，即屬有據
    。
３、請求一次給付四十個月之平均工資部分：
(1)、按「勞工在醫療中不能工作時，雇主應按其原領工資數額予以補償。但醫療期間
    屆滿二年仍未能痊癒，經指定之醫院診斷，審定為喪失原有工作能力，且不合第
    三款之殘廢給付標準者，雇主得一次給付四十個月之平均工資後，免除此項工資
    補償責任。」勞動基準法第五十九條第二款定有明文。雖雇主究係繼續按勞工原
    領工資數額予以補償，抑或一次給付四十個月之平均工資後，免除工資補償責任
    ，乃其選擇之權利，並非醫療期間屆滿二年仍未能痊癒，經指定之醫院診斷，審
    定為喪失原有工作能力，且不合殘廢給付標準，雇主即當然應一次給付四十個月
    之平均工資。惟被上訴人係八十七年九月二十一日發生本件職業災害，迄八十九
    年九月二十日已屆滿二年之醫療期間，九十年一月十七日前往上訴人指定之台大
    醫院復健部接受治療，仍有右踝關節攣縮、肌力不足及疼痛現象，不宜從事職業
    性駕駛之工作，已如前述，而至本件言詞辯論終結之日即九十一年二月二十六日
    止，已四十一個月，仍未痊癒，復為兩造所不爭執。倘任令被上訴人繼續請求上
    訴人給付在醫療中不能工作之原領工資，於上訴人而言，殊屬不利。蓋勞動基準
    法第五十九條第二款但書之規定，乃為避免雇主負無限期之補償責任，故特別規
    定，於一定條件下得一次給付一定之金額，免除雇主之工資補償責任；惟若勞工
    經長期之醫療，所得請求雇主補償之工資，已超過四十個月之平均工資時，自無
    不許勞工依上開條款但書之規定，請求雇主補償工資，此項請求可免除雇主無限
    期之工資補償責任，對雇主並無不利。是以被上訴人於九十年一月十七日經台大
    醫院診斷仍有右踝關節攣縮、肌力不足及疼痛現象，不宜從事職業性駕駛之工作
    後，未待上訴人表示，即逕依勞動基準法第二款但書之規定，請求上訴人於九十
    年三月十三日後，一次給付四十個月之平均工資，而免除上訴人繼續補償原領工
    資之責任，於上訴人而言，並無不利，最高法院九十年度台上字第一八００號判
    決足資參酌。
(2)、又兩造對於所謂平均工資，係按每日一千八百二十九元計算乙節，並不爭執 (見
    本院卷第一六○、一六一頁) ，則揆諸前開說明，被上訴人請求上訴人一次給付
    四十個月之平均工資二百十九萬四千八百元 (1829×30×40＝0000000)，即非無
    據。
４、揆諸前開說明，本件被上訴人請求上訴人補償之醫療費用為二萬三千七百九十五
    元、原領工資為一百七十七萬三千八百元、一次給付四十個月之平均工資為二百
    十九萬四千八百元，合計三百九十九萬二千三百九十五元。而被上訴人自勞工保
    險局領得之傷害保險給付為四十八萬六千一百八十元，有勞工保險局九十年十二
　　月十二日九十保給字第一０二八五五０號函在卷可稽(見本院卷第八八頁)，且為
　　兩造所不爭執(見本院卷第一六一頁)，依勞動基準法第五十九條之規定應予抵充
　　，雖原審按四十八萬六千六百七十五元之數額抵充，較四十八萬六千一百八十元
　　多抵四百九十五元，惟被上訴人就此不利部分之判決並未上訴或附帶上訴，僅於
　　民事辯論意旨狀為陳述，本院自難就此多抵之四百九十五元部分再為審究。又上
    訴人為被上訴人代繳之健保費為四萬八千一百五十二元，復為兩造所不爭執，被
    上訴人同意抵充，自應扣抵，雖原審按五萬二千三百十九元扣抵，較四萬八千一
    百五十二元多扣四千一百三十七元，惟被上訴人就此不利部分之判決亦未上訴或
    附帶上訴，僅於民事辯論意旨狀為陳述，本院自難就此多扣之四百九十五元部分
    再為審究。此外，上訴人雖以其對被上訴人之二十四萬二千一百十八元債權主張
    抵銷，惟查該債權係上訴人因本件車禍起訴請求被上訴人損害賠償，固經臺灣台
    北地方法院新店簡易庭以八十八年度店簡字第二六七號判決命被上訴人應給付上
    訴人二十四萬二千一百十八元在案，然被上訴人已提起上訴，刻由臺灣台北地方
    法院以九十年度簡上字第四五九號審理中，並未確定，業經本院調閱該案卷宗參
    佐，上訴人主張之債權及數額究屬未明。且勞工受領補償之權利，不因勞工之離
    職而受影響，不得讓與、抵銷、扣押或擔保，勞動基準法第六十一條第二項定有
    明文，是以上訴人主張之債權縱然屬實，亦不得主張抵銷。從而被上訴人請求上
    訴人給付三百四十五萬三千四百零一元，其中一百二十九萬二千四百九十元自起
    訴狀繕本送達翌日即八十九年七月三十日起，其餘二百十六萬零九百十一元自九
    十年四月十一日起，均至清償日止，按年息百分之五計算之利息，即屬有據。雖
    被上訴人因原審判命上訴人一次給付四十個月之平均工資二百二十三萬五千六百
    元，較前開准許之二百十九萬四千八百元多出四萬零八百元，而主張以上訴人應
    給付而尚未給付之八十七年九月份薪資三萬一千七百九十元抵銷，惟查該超出之
    四萬零八百元，本應駁回其請求，而八十七年九月份薪資三萬一千七百九十元復
    未據被上訴人起訴或追加請求，自不合民法有關抵銷要件，不應准許。至於被上
    訴人能否依勞動契約之法律關係向上訴人請求給付此八十七年九月份薪資三萬一
    千七百九十元，要屬另一問題，非本件所得審究。
(四)、上訴人得否主張過失相抵：
      按最高法院八十九年度第四次民事庭會議決議認為「勞動基準法第五十九條之
      補償規定，係為保障勞工、加強勞、雇關係，促進社會經濟發展之特別規定，
      非損害賠償。同法第六十一條尚且規定該受領補償之權利不得抵銷，應無民法
      第二百十七條過失相抵之適用。」，足見勞工對於職業災害之發生縱有過失，
      只要勞工係在執行職務時受傷，即屬於勞動基準法第五十九條所規定之職業災
      害，雇主不得主張過失相抵。至於上訴人所引最高法院八十七年度台上字第二
      三三號判決要旨，乃前開民事庭會議決議前之見解，自不再援用。倘勞工對於
      職業災害之發生確有過失，雇主得另外訴請損害賠償（如本件上訴人已另案請
      求被上訴人損害賠償，而由台灣台北地方法院以九十年度簡上字第四五九號審
      理中），對於雇主並無不公平之處。是以上訴人辯稱被上訴人係因自己之重大
      過失始受傷害，應有民法第二百十七條過失相抵之適用，即有所誤。
(五)、被上訴人提起本訴是否權利濫用或違反誠信原則：
      按本件職業災害之發生，雖係被上訴人違反道路交通安全規則所致，惟此乃被
      上訴人之過失行為，尚非故意可比，況被上訴人對於車禍可能造成如何之傷害
      ，並無法預見，如何能謂被上訴人於本件職業災害發生後依勞動基準法第五十
      九條之規定行使權利，即屬權利濫用？且勞動基準法第五十九條之規定，乃勞
      工遭受職業災害時之補償方法，被上訴人因本件車禍所受之傷害，既屬職業災
      害，已如前述，則其依勞動基準法第五十九條第一、二款之規定，行使保護勞
      工之權利，豈有違反誠信原則可言？至於日本國勞動基準法第七十八條雖規定
      勞工因重大過失受傷時，雇主得免除工資補償及殘廢補償云云，固可供參酌，
      要無拘束力可言，是以上訴人辯稱被上訴人提起本訴係權利濫用及違反誠信原
      則云云，即非可採。
四、綜上所述，被上訴人請求上訴人給付三百四十五萬三千四百零一元，其中一百二
    十九萬二千四百九十元自起訴狀繕本送達翌日即八十九年七月三十日起，其餘二
    百十六萬零九百十一元自九十年四月十一日起，均至清償日止，按年息百分之五
    計算之利息，洵屬正當，應予准許，原審為上訴人敗訴判決，並無違誤，上訴意
    旨指摘原判決此部分不當，求予廢棄改判，為無理由，應駁回上訴。至於逾前開
　　請求部分(被上訴人減縮起訴聲明即撤回起訴部分除外)，則非正當，不應准許，
　　原審失察，遽為上訴人敗訴判決，自有未洽，上訴意旨指摘原判決此部分不當，
　　求予廢棄改判，為有理由，應由本院將原判決此部分廢棄改判，駁回被上訴人在
　　第一審之訴及其假執行之聲請。又本件事證已臻明確，兩造其餘攻擊、防禦方法
　　經審酌後，認與判決結果不生影響，無逐一論述之必要，併此敘明。
據上結論：本件上訴為一部有理由、一部無理由，依民事訴訟法第四百五十條、第四
百四十九條第一項、第七十九條但書，判決如主文。
中　　　華　　　民　　　國　　九十一　　年　　　三　　　月　　十二　　　日
　　　　　　　　　　　　　　　　民事第十六庭
　　　　　　　　　　　　　　　　　　審判長法　官　阮　富　枝
　　　　　　　　　　　　　　　　　 　　　 法　官　吳　麗　惠
                                          法　官　黃　豐　澤
右正本係照原本作成。
上訴人如不服本判決，應於收受送達後二十日內向本院提出上訴書狀，其未表明上訴
理由者，應於提出上訴後二十日內向本院補提理由書狀（均須按他造當事人之人數附
繕本）上訴時應提出委任律師或具有律師資格之人之委任狀；委任有律師資格者，另
應附具律師及格證書及釋明委任人與受任人有民事訴訟法第四百六十六條之一第一項
但書或第二項（詳附註）所定關係之釋明文書影本。
中　　　華　　　民　　　國　　九十一　　年　　　三　　　月　　十三　 　 日
　　　　　　　　　　　　　　　　　　　　　書記官　廖　麗　蓮
附註：
民事訴訟法第四百六十六條之一（第一項、第二項）：
對於第二審判決上訴，上訴人應委任律師為訴訟代理人。但上訴人或其法定代理人具
有律師資格者，不在此限。
上訴人之配偶、三親等內之血親、二親等內之姻親，或上訴人為法人、中央或地方機
關時，其所屬專任人員具有律師資格並經法院認為適當者，亦得為第三審訴訟代理人
。
